臺灣宜蘭地方法院交通事件裁定　　　　 96年度交聲字第239號
原處分機關　交通部公路總局臺北區監理所宜蘭監理站
異　議　人
即受處分人　乙○○
上列受處分人因違反道路交通管理處罰條例案件，對於交通部公
路總局臺北區監理所宜蘭監理站民國96年8月9日所為之宜監字第
裁43─AEV603591號裁決聲明異議，本院裁定如下：
    主  文
異議駁回。
    理  由
一、原處分意旨略以：異議人即受處分人乙○○於民國96年6月3
    0日凌晨2時10分許，騎駛車牌號碼G89—986號機車，在台北
    市○○○路與民權西路交岔口處，於設有燈光號誌管制之交
    岔路口闖紅燈右轉，經台北市政府警察局大同分局以北市警
    交字第AEV603591號製單舉發，交通部公路總局臺北區監理
    所宜蘭監理站遂依道路交通管理處罰條例第53條第2項、第6
    3條第1項第3款規定，裁處受處分人罰鍰新臺幣六百元，並
    記違規點數三點。
二、異議意旨略以：96年6月30日凌晨2時10分許，異議人騎駛車
    牌號碼G89—986號機車，係沿台北市○○○路直行，於經過
    民權西路與延平北路交岔口後，警察於民權西路上攔下異議
    人，說異議人剛才闖紅燈右轉，但異議人於通過上開交岔路
    口時，民權西路的燈號是綠燈，異議人是綠燈直行，員警係
    被捷運施工圍籬擋住視線，方誤認異議人闖紅燈右轉，事實
    上異議人根本沒有闖紅燈右轉，證人甲○○也可以證明。因
    此，本件舉發及裁決均不合法，為此，聲明異議，請求撤銷
    原處分。
三、按汽車駕駛人，行經有燈光號誌管制之交岔路口闖紅燈右轉
    者，處新臺幣六百元以上一千八百元以下罰鍰，並記違規點
    數3點，道路交通管理處罰條例第53條第2項、第63條第1項
    第3款定有明文。經查：
（一）異議人並不否認「伊於96年6月30日凌晨2時10分許，確實
      曾經騎駛車牌號碼G89—986號機車，於通過設有燈光號誌
      管制之台北市○○○路與延平北路交岔口後，於民權西路
      上遭警方以闖紅燈右轉之理由攔停開單告發，惟伊否認有
      違規事實，遂拒絕在舉發單上簽名及收受，惟員警已告知
      伊違規事實及應到案之時間、處所，伊遂於應到案日之前
      ，至宜蘭監理站提出申訴。」之事實（見本院卷第15、16
      頁），並有舉發違反道路交通管理事件通知單及交通違規
      陳述單各一件在卷可稽。
（二）其次，證人即舉發員警黃俊傑已於本院調查時結證「本件
      舉發單是我開立的。96年6月30日凌晨2點多，我在民權西
      路與延平北路的交岔路口的西北角執行交通稽查勤務，我
      是站在民權西路上執勤。當天凌晨2點10分我看到G89—98
      6號機車，違規從延平北路紅燈右轉民權西路，我就在民
      權西路上距離民權西路與延平北路交岔口約五公尺的地方
      ，把G89—986號機車攔下來，駕駛人就是異議人乙○○，
      我告知駕駛人違規事實，並開單告發，異議人否認違規，
      並拒絕在罰單上簽名及收受罰單，我就告訴異議人違規的
      事實及應到案的時間、處所，異議人就離開了。異議人當
      天確實是行駛延平北路，然後右轉民權西路，當天我並沒
      有站在圍籬後面執勤，我確實是看到G89—986號機車在延
      平北路上號誌燈為紅燈的情形下，違規右轉進入民權西路
      ，本件舉發正確無誤。」等語綦詳（見本院卷第16至18頁
      ）。而證人黃俊傑雖係本件原處分機關認定異議人有前揭
      違規行為之舉發員警，然因異議人並無法舉出或請本院調
      查任何對其有利之證據資料，以使本院對證人黃俊傑所供
      述之異議人違規事實產生任何合理之懷疑，且於本件卷存
      證據資料內，亦無任何積極證據足以證明證人黃俊傑上開
      供述係屬虛偽，更無足以令人顯信其供述為不可採之品性
      證據或前科證據存在，且衡諸證人黃俊傑與異議人素不相
      識，並無宿怨，亦無仇隙，其顯無自陷於偽證罪之追訴而
      構詞誣賴異議人之理，故自不得以證人黃俊傑為本件開單
      告發之執勤員警，即全盤抹煞其在訴訟上之證人資格或其
      證詞之真實性。換言之，證人黃俊傑所為之前揭證詞，應
      堪信為真實。至於證人即異議人之友人甲○○雖證稱「96
      年6月30日凌晨2點左右，乙○○騎機車要載我回家，我們
      沿民權西路直行要上台北橋，於經過民權西路與延平北路
      交岔口後，在民權西路上被警察攔下，警察說乙○○違規
      紅燈右轉，就開單告發，但當天乙○○確實沒有紅燈右轉
      的行為，警察所站的位置與乙○○機車行車方向之間，有
      被捷運施工圍籬擋住。」云云，然證人甲○○係異議人之
      友人，且異議人亦係因要載證人甲○○返家途中遭警方攔
      檢開單告發，異議人與證人甲○○間關係密切、利害與共
      ，證人甲○○所為之證言難免有附和、迴護異議人之虞，
      其證言是否可信已非無疑。況且證人甲○○所為之證詞，
      顯與前揭執勤員警所證述之情節不符，故證人甲○○之證
      詞尚難認為與實情相符。因此，異議人否認證人黃俊傑證
      詞之真實性，辯稱「當天伊係沿民權西路直行，伊通過民
      權西路與延平北路交岔口時，是在民權西路上號誌燈為綠
      燈之情形下直行，員警係被捷運施工圍籬擋住視線，方誤
      認伊闖紅燈右轉，事實上伊根本沒有闖紅燈右轉，證人甲
      ○○也可以證明。」云云，及證人甲○○附和異議人所為
      之證詞，核分屬事後卸責、迴護之詞，均不足採信。
（三）再者，交通警察製單舉發違反道路交通管理處罰條例所列
      之違規行為，係公務員基於職務上之權力，依法所為之公
      法上行為，基於公務員為公法上行為具有公信力之原則，
      該行政行為當可被推定為真正，其據以依法處分之事實認
      定原則上亦應被推定為正確無誤。而本此公信原則，立法
      者更於道路交通管理處罰條例第92條第3項為授權之規定
      ，授權交通部、內政部制定違反道路交通管理事件統一裁
      罰基準及處理細則，俾使執勤員警得當機處分以達維護交
      通秩序、安全之行政目的。更何況，交通違規行為通常於
      瞬間發生並結束，若要求執勤員警所有的舉發行為均需預
      留照相、錄音、錄影或其他科學證據以證其實，則國家維
      護交通秩序、安全之行政措施勢必窒礙難行，故刑事訴訟
      法就犯罪證據有關之規定中，與屬行政秩序罰之交通違規
      裁罰本質不合之部分，於道路交通案件處理程序內，自不
      在準用之列。此外，各種交通違規行為，各有其不同之執
      行方法，就超速、酒醉駕車而言，非輔以科學工具，固難
      僅憑執勤者之五官知覺判斷之，然就闖紅燈言，單憑執勤
      者之目擊即可確定，並非件件違規行為均須以照像或錄影
      舉發，始可認定。從而，異議人既未就舉發員警之舉發有
      誤提出相關證據以供調查，本院經查亦無任何證據足資證
      明舉發員警有捏造事實違法取締之情事，則舉發員警本其
      維護交通秩序、安全職責所為之本件舉發，自應受到合法
      、正確之推定，異議人空言辯稱「伊並未有闖紅燈右轉之
      違規行為」云云，諉無足取。
（四）從而，異議人於96年6月30日凌晨2時10分許，騎駛車牌號
      碼G89—986號機車，在台北市○○○路與民權西路交岔口
      處，於設有燈光號誌管制之交岔路口，自延平北路上闖紅
      燈右轉民權西路之違規事實，已堪認定。
四、綜上所述，原處分機關所為之本件裁決，核與前舉道路交通
    管理處罰條例第53條第2項、第63條第1項第3款之規定相符
    ，並無違法或不當之處，故異議人以首揭情詞，對於上開裁
    決提起異議，並無理由，應予駁回。
五、據上論斷，依道路交通案件處理辦法第19條，裁定如主文。
中　　華　　民　　國　　96　　年　　11　　月　　23　　日
                  交通法庭法　官  劉家祥
以上正本證明與原本無異。
如不服本裁定，應於裁定送達後5日內向本院提出抗告狀。（需
附繕本）
                          書記官  邱淑秋
中　　華　　民　　國　　96　　年　　11　　月　　27　　日
